【裁判字號】    89,自,44
【裁判日期】    890930
【裁判案由】    誹謗
【裁判全文】
臺灣雲林地方法院刑事裁定                            八十九年度自字第四四號
    自  訴  人  乙○○
    被      告  甲○○○
右列被告因誹謗案件，經自訴人提起自訴，本院裁定如左：
    主  文
自訴駁回。
    理  由
一、按法院或受命法官於自訴案件第一次審判期日前訊問及調查結果，如認為案件有
    刑事訴訟法第二百五十二條至第二百五十四條之情形者，得以裁定駁回其自訴，
    同法第三百二十六條第三項定有明文。
二、本件自訴意旨略稱：被告甲○○○明知於民國（下同）八十九年二月十三日下午
    四時三十分許，係其孫蔡魁元前來雲林縣北港鎮○○里○○路八巷三號自訴人乙
    ○○住處門前，與自訴人乙○○發生爭吵，而非自訴人乙○○到雲林縣北港鎮○
    ○里○○路八巷二號被告甲○○○門前去找蔡魁元吵架，但被告甲○○○於八十
    九年四月五日上午十時在雲林縣北港鎮調解委員會調解時，竟向調解委員捏造自
    訴人乙○○於八十九年二月十三日下午四時三十分許，持水果刀到雲林縣北港鎮
    ○○里○○路八巷二號被告甲○○○門前與蔡魁元發生吵架，使調解委員會將上
    開不實之事項記載在調解書上，使自訴人乙○○之名譽受損，嗣自訴人乙○○收
    到調解書後方知此事，因認被告甲○○○涉犯刑法第三百十條第一項之誹謗罪嫌
    。
三、按犯罪事實應依證據認定之，無證據不得推定其犯罪事實，刑事訴訟法第一百五
    十四條定有明文。復按告訴人之告訴無非以使被告受到刑事訴追為目的，其陳述
    是否與事實相符，仍應調查其他證據以資審認，必告訴人所述被害情形，無瑕疵
    可擊，而就其他方面調查又與事實相符，始足據為認定犯行之基礎。（最高法院
    五十二年度台上字第一三００號判例要旨可資參照）此之所謂證據係指積極之證
    據而言，故如無確切之積極證據，足以證明被告之犯罪事實，即令被告不能為有
    利之反證，亦不能遽論以罪刑。亦即認定不利於被告之事實，須依積極證據，苟
    積極證據不足為不利於被告事實之認定時，即應為有利於被告之認定，更不必有
    何有利之證據（最高法院三十年上字第八一六號判例參照）。復按刑法第三百十
    條第一項之誹謗罪，須意圖散布於眾，而指摘或傳述足以毀損他人名譽之事，始
    足當之。
四、訊據被告甲○○○堅決否認有何右揭誹謗犯行，辯稱：乙○○的家門口與伊門口
    相連，當時乙○○與伊孫蔡魁元是在伊與乙○○的家門口靠乙○○那邊在互罵，
    當時乙○○雖有拿水果刀及鑿子出來，並未對伊及蔡魁元做出刺殺的動作，但乙
    ○○有對蔡魁元說「你願死」（台語），伊聽到後就趕快拉蔡魁元離開，並向警
    方告乙○○殺人未遂，在臺灣雲林地方法院檢察署開庭時，檢察官曉諭我們到調
    解委員會調解，調解時雙方均有到場，調解書所寫的內容大家都同意，伊並沒有
    誹謗等語。經查：
    (1)自訴人乙○○於本院調查時既陳稱：因蔡魁元一直在伊門外罵伊，伊才會忍不
      住生氣，而拿水果刀及鑿子出去與蔡魁元對罵，當時甲○○○站在蔡魁元身旁
      ，拉著蔡魁元的腰一直往後退，伊並未對甲○○○及蔡魁元做出刺殺的動作，
      但伊有對蔡魁元說「你願死」（台語）等語，足見自訴人乙○○的確曾於八十
      九年二月十三日下午四時三十分許，在其雲林縣北港鎮○○里○○路八巷三號
      住處門前，拿水果刀及鑿子與被告甲○○○及蔡魁元發生爭吵，且有對蔡魁元
      說「你願死」（台語），則雲林縣北港鎮調解委員會在調解書上記載「兩造於
      八十九年二月十三日十六時三十分許，在北港鎮○○路八巷二號前因細故發生
      吵架，聲請人（即自訴人乙○○）竟入其屋內拿出水果刀欲刺殺對造人（即被
      告甲○○○及蔡魁元）發生糾紛」，與事實大致相符。且依卷附之調解書觀之
      ，其上蓋有自訴人乙○○之印章，可見自訴人乙○○亦認同該調解書所記載之
      內容為真實，方肯在調解書上蓋印章。被告甲○○○向調解委員所陳述之事項
      既為真實，且調解書所記載之內容亦未牽涉自訴人乙○○之私德而與公共利益
      無關，則被告甲○○○應非指摘不實之事項；
    (2)被告甲○○○於調解時，雖有向調解委員陳述「兩造於八十九年二月十三日十
      六時三十分許，在北港鎮○○路八巷二號前因細故發生吵架，聲請人（即自訴
      人乙○○）竟入其屋內拿出水果刀欲刺殺對造人（即被告甲○○○及蔡魁元）
      發生糾紛」，然被告甲○○○係於調解過程中必須陳述案發經過，以便讓調解
      委員了解案情，且僅有二造（即自訴人乙○○與被告甲○○○、蔡魁元）及調
      解委員在場，則被告甲○○○向調解委員陳述案發經過時，應無散布於眾之意
      圖；
    (3)縱被告甲○○○之孫蔡魁元於八十九年二月十三日下午四時三十分許，係前去
      雲林縣北港鎮○○里○○路八巷三號自訴人乙○○住處門前，與自訴人乙○○
      發生爭吵，而非自訴人乙○○到雲林縣北港鎮○○里○○路八巷二號被告甲○
      ○○門前去找蔡魁元吵架，然此一些許出入客觀上尚不足以毀損自訴人乙○○
      之名譽，且自訴人乙○○既自承：伊有拿水果刀及鑿子出去與蔡魁元對罵，且
      伊有對蔡魁元說「你願死」（台語）等語，足見右開調解書所記載之內容與事
      實大致相符，應不至於毀損自訴人乙○○之名譽；
    (4)如前所述，被告甲○○○所指摘之內容（即調解書所記載之內容）既為真實，
      且未牽涉自訴人乙○○之私德而與公共利益無關，則被告甲○○○在調解時所
      為之陳述，顯與誹謗罪之犯罪構成要件不符；
    綜上所述，本件既查無其他積極證據足認被告甲○○○有何右揭誹謗犯行，揆諸
    上開說明，尚不得徒憑自訴人乙○○之片面指訴，資為認定犯行之基礎，應認被
    告甲○○○罪嫌不足。
據上論斷，應依刑事訴訟法第三百二十六條第三項、第二百五十二條第十款，裁定如
主文。
中      華      民      國      八十九      年      九    月    三十    日
                                         臺灣雲林地方法院刑事第二庭
                                             法  官  倪  彰  鴻
右正本證明與原本無異。
如不服本裁定，應於裁定送達後五日內向本院提出抗告狀。
                                             書記官  李  松  坤
中      華      民      國      八十九      年      十    月    四      日


司法院資訊處製作；財團法人民間司法改革基金會備份。
